【裁判字號】    97,訴,2114
【裁判日期】    970806
【裁判案由】    違反毒品危害防制條例等
【裁判全文】
臺灣彰化地方法院刑事判決              97年度訴字第2114號
公  訴  人  臺灣彰化地方法院檢察署檢察官
被      告  甲○○
上列被告因違反毒品危害防制條例等案件，經檢察官提起公訴（
97年度毒偵緝字第90號、97年度偵緝字第325 號），本院依簡式
審判程序審理，判決如下：
    主  文
甲○○施用第一級毒品，累犯，處有期徒刑玖月；又行使偽造私
文書，足以生損害於公眾及他人，累犯，處有期徒刑肆月，如附
表所示筆錄及其他文書上所示偽造之「陳勝憲」署押（含簽名及
指印）均沒收。應執行有期徒刑壹年，如附表所示筆錄及其他文
書上所示偽造之「陳勝憲」署押（含簽名及指印）均沒收。
    犯罪事實
一、甲○○前於民國90年間因施用毒品案件，經本院以90年度訴
    字第1470號刑事判決判處有期徒刑5 月、9 月，應執行有期
    徒刑1 年確定，又因竊盜案件，經本院以90年度易字第1819
    號刑事判決判處有期徒刑7 月確定，再因妨害自由等案件，
    經本院以91年度訴字第154 號刑事判決判處有期徒刑1 年7
    月、5 月，應執行有期徒刑1 年11月確定，上開3 案由本院
    以93年度聲字第701 號裁定合併定應執行刑為有期徒刑3 年
    5 月，又於92年間因施用毒品案件，經本院以93年度訴字第
    126 號刑事判決判處有期徒刑10月、7 月，應執行有期徒刑
    1 年3 月確定，嗣入監與前開案件接續執行，甫於95年6 月
    8 日縮短刑期假釋出監，刑期至96年1 月9 日未經撤銷假釋
    而視為執行完畢。又因施用毒品案件，經本院以90年度毒聲
    字第3764號裁定送觀察、勒戒後，認有繼續施用毒品之傾向
    ，再經本院以90年度毒聲字第4137號裁定令入戒治處所施以
    強制戒治1 年，因執行成效良好認無繼續戒治必要，由本院
    以91年度毒聲字第889 號裁定停止戒治，於91年4 月11日停
    止其處分出監，所餘戒治期間並付保護管束，迄於91年11月
    6 日保護管束期滿未經撤銷而視為執行完畢釋放。詎仍不知
    悔改，明知海洛因、甲基安非他命業經公告列為毒品危害防
    制條例第2 條第2 項所列管之第1 、2 級毒品，不得非法持
    有、施用，竟基於施用第1 級毒品海洛因與第2 級毒品甲基
    安非他命之犯意，於97年2 月28日下午7 時許，在其位在彰
    化縣田中鎮○○里○○路○ 段546 巷49號居所處，以將海洛
    因粉末與甲基安非他命晶體混合後置於鋁箔紙上，其下用火
    燒烤並吸食其霧化氣體之方式，同時施用第1 級毒品海洛因
    與第2 級毒品甲基安非他命各1 次。嗣於同年3 月2 日下午
    3 時30分許，為警持本院核發之搜索票至彰化縣田尾鄉海豐
    村平和巷113 號執行搜索勤務時查獲，並經其同意採集其尿
    液送驗後，結果呈嗎啡及甲基安非他命陽性反應。惟甲○○
    於查獲當日，為掩飾身分以逃避刑責，竟基於行使偽造私文
    書及偽造署押之犯意，冒用其表兄「陳勝憲」名義應訊接受
    調查，先於97年3 月2 日下午3 時30分許，在彰化縣警察局
    北斗分局溪洲分駐所內，於附表編號1 至3 之文件上，接續
    偽造「陳勝憲」之署押（含簽名及按捺指印）各1 枚，而完
    成表示係陳勝憲本人同意採集尿液鑑定意旨之私文書，再持
    交承辦之員警收執存卷而行使之，後於同日下午5 時20分許
    ，於附表編號4 之文件上，接續偽造「陳勝憲」之署押（含
    簽名及按捺指印），表示其係「陳勝憲」本人，再於如附表
    編號4-1 所示之文件，接續偽造「陳勝憲」之署押（含簽名
    及按捺指印），表示係由陳勝憲本人收受而受通知得行使刑
    事訴訟法上所規定之接受訊問時權利之私文書，嗣將上開偽
    造之私文書交還予承辦警員收執而行使之，均足以生損害於
    陳勝憲本人及司法、檢警機關對追訴犯罪之正確性。嗣於97
    年4 月1 日為警方依法通知陳勝憲本人到場製作第2 次調查
    筆錄時，始查悉上情。
二、案經彰化縣警察局北斗分局報請臺灣彰化地方法院檢察署檢
    察官偵察起訴。
    理  由
一、本件被告所犯係死刑、無期徒刑、最輕本刑為3 年以上有期
    徒刑以外之罪，其於準備程序就前揭被訴事實為有罪之陳述
    ，經受命法官告知簡式審判程序之旨，並聽取其與公訴人之
    意見後，本院認無不得或不宜改依簡式審判程序進行之處，
    爰依刑事訴訟法第273 條之1 第1 項、第284 條之1 ，裁定
    本案由受命法官獨任進行簡式審判程序，合先敘明。
二、上揭犯罪事實，業據被告甲○○於警、偵訊中及
    本院審理時（參見本院97年7 月24日審判筆錄）坦承不諱，
    且查：
    （一）其於97年3 月2 日為警查獲時所採驗之尿液，經臺灣
          彰化地方法院檢察署委託警方送請詮昕科技股份有限
          公司檢驗結果，確呈嗎啡及甲基安非他命陽性反應，
          此有彰化縣警察局北斗分局委託檢驗尿液代號與真實
          姓名對照認證單及該公司97年3 月18日編號00000000
          號濫用藥物尿液檢驗報告各1 紙附卷可稽。參諸醫學
          臨床實驗及根據英國藥學會出版之文獻Clarke's
          Isolation and Identification of Drugs 乙書第
          293 頁載：海洛因經注射入人體後，在體內迅速水解
          成6-Mo noacety I morphine ，再緩緩繼續水解成嗎
          啡，然後再循嗎啡之代謝方式排出，同書第431 頁至
          第432 頁並載有：嗎啡經注射入人體後，約50％以上
          於8 小時內自尿中排出，至24 小 時排出約90％，但
          48小時後仍有微量可檢出等語。此外，按通常健康成
          人一次注射嗎啡15公絲，而以現行採用蟻醛酸試液及
          鉬鋑銨酸試液檢檢驗其尿液時，注射後8 小時內所排
          尿液易於檢出；8 小時至24小時，視其取尿時間及尿
          量多寡，可能檢出；至24小時以後所排之尿液，用上
          述方法已難檢出，亦據行政院衛生署藥物食品檢驗局
          73年11月30日（73）藥檢壹字第030221號函釋明確；
          又甲基安非他命經口服投與後，約70％於24小時內可
          自尿液中排出，又其尿液內含甲基安非他命成分之檢
          出，與投與甲基安非它命的量、個人體質、檢驗儀器
          之精密度有關，通常採尿化驗是否呈陽性反應，應以
          投與後24小時內所採者為宜，此亦有行政院衛生署藥
          物食品檢驗局（80）藥檢壹字第4529號函可查。是依
          上開說明，佐以被告前揭尿液檢驗報告，足徵被告前
          開施用第1 級毒品海洛因及第2 級毒品甲基安非他命
          之自白核與事實相符，堪可採為論罪科刑之依據。
    （二）又被告上開關於偽造文書部分不利於己之自白，核與
          證人即被害人陳勝憲於警詢中證述之情節相符，復經
          本院依核閱如附表所示之文件屬實，足認被告自白應
          與事實相符，洵堪採信。被告為掩飾身分逃避刑責，
          假冒其表兄「陳勝憲」之名義應答、應訊及簽名捺指
          印，自足以生損害於陳勝憲，使其受有刑事追訴處罰
          之虞，且致使警察機關對於犯罪偵查之正確性。
    （三）綜上所述，本案事證明確，被告上開施用毒品及偽造
          文書之犯行洵堪認定。
三、按犯毒品危害防制條例第10條施用第1 、2 級毒品之罪者，
    檢察官應先聲請法院裁定將被告令送勒戒處所觀察、勒戒，
    經觀察、勒戒後，認無繼續施用毒品傾向者，應即釋放，並
    為不起訴之處分或不付審理之裁定；認有繼續施用毒品傾向
    者，應由檢察官聲請法院裁定令入戒治處所施以強制戒治，
    且經觀察、勒戒或強制戒治執行完畢釋放後，5 年內再犯第
    10條之罪，檢察官應依一般刑事訴訟程序予以起訴論罪科刑
    ，此觀諸毒品危害防制條例第20條第1 項、第2 項、第23條
    第2 項前段規定自明。次按修正毒品危害防制條例就施用毒
    品者，僅於「初犯」及「5 年後再犯」二種情形，有其追訴
    條件之限制，即須於初犯經觀察、勒戒或強制戒治釋放後，
    5 年內均無施用毒品之行為，始能認其前所實施之觀察、勒
    戒或強制戒治已足遮斷毒癮，而得於5 年後再犯時，再予適
    用初犯之規定，重行觀察、勒戒等程序；倘5 年內已經再犯
    ，被依法追訴處罰，縱其第3 次（或第3 次以上）施用毒品
    之時間在初犯釋放5 年以後，即與「5 年後再犯」之情形有
    別，且因已於「5 年內再犯」，顯見其再犯率甚高，原實施
    觀察、勒戒或強制戒治，已無法收其實效，而無5 年戒斷期
    之存在，自無再經觀察、勒戒及強制戒治之必要，應由檢察
    官逕行起訴（最高法院95年度臺非字第59號判決、95年度臺
    非字第65號判決及95年度第7 次刑事庭會議決定足資參照）
    。本件被告前因施用毒品案件，經本院以90年度毒聲字第37
    64號裁定送觀察、勒戒後，認有繼續施用毒品之傾向，再經
    本院以90年度毒聲字第4137號裁定令入戒治處所施以強制戒
    治1 年，因執行成效良好認無繼續戒治必要，由本院以91年
    度毒聲字第889 號裁定停止戒治，於91年4 月11日停止其處
    分出監，所餘戒治期間並付保護管束，迄於91年11月6 日保
    護管束期滿未經撤銷而視為執行完畢釋放；復於前開強制戒
    治執行完畢釋放後5 年內之92年間，因施用毒品案件，經本
    院判處有期徒刑確定等情，有臺灣高等法院被告前案紀錄表
    、臺灣彰化地方法院檢察署刑案資料查註紀錄表各1 份附卷
    可參，揆諸前開最高法院判決，因被告在91年後之5 年內，
    業有施用毒品之行為，則本次被告於97年間再次施用毒品，
    即與5 年後再犯之情形有別，自應逕行起訴。
四、查海洛因、甲基安非他命為毒品危害防制條例第2 條第2 項
    所明定之第1 、2 級毒品，是核被告所為，係犯同條例第10
    條第1 項之施用第1 級毒品罪及同條第2 項之施用第2 級毒
    品罪。被告於此期間內分別持有第1 、2 級毒品並進而施用
    ，其持有之低度行為應為施用之高度行為所吸收，均不另論
    持有毒品之罪。又被告於97年2 月28日以一行為同時施用第
    1 、2 級毒品，觸犯數罪名，為想像競合，應從一重論以施
    用第一級毒品罪。
五、次按刑法上之「署押」，乃指於紙張或物體上簽署之姓名或
    其他符號，以表示其承認所簽署文書之效力，與印文有同一
    效力（最高法院86年度臺上字第47號判決可資參照），而以
    捺指紋以代替簽名者，則偽造指紋亦屬偽造署押。再按刑法
    上之偽造署押罪，係指單純偽造簽名、畫押而言，若在制式
    之書類上偽造他人簽名，已為一定意思表示，具有申請書或
    收據等類性質者，則係犯偽造文書罪，該偽造署押為偽造文
    書之部分行為不另論罪（最高法院85年度臺非字第146 號判
    決意旨可資參照）。又調（偵）查筆錄，乃執行公務之人員
    依其職責製作之公文書，被告或犯罪嫌疑人在筆錄上所為簽
    名，無非表示認諾其陳述內容之用意，並非屬其私人製作之
    私文書，故冒名應訊而在筆錄上偽簽姓名及按捺指印，即與
    偽造私文書迥然有別，亦無成立行使偽造私文書罪之餘地，
    僅能論以偽造署押罪（最高法院95年度臺上字第1331號刑事
    判決參照）。另尿液代號與真實姓名對照表之製作權人為執
    勤員警，行為人在其上簽名或按捺指印，僅係表明該代號所
    對應之受測人為何人而已，尚不能表示其有製作何種文書之
    意思，如在上開文件上偽簽他人姓名，亦屬刑法第217 條第
    1 項之偽造署押罪（最高法院91年度臺上字第1884號刑事判
    決關於在「酒精濃度測試單」上偽簽他人姓名之案件同此推
    論）。復按採集尿液檢驗同意書，具有表示同意採集尿液檢
    驗之意思，性質上自屬私文書。是被告於附表編號2 、3 、
    4 至所示之文件上偽簽姓名及按捺指印，尚不能表示其係有
    製造何種文書及曾為何項意思表示之意，是核其此部分所為
    ，係犯刑法第217 條第1 項之偽造署押罪；至其於附表編號
    1 、4-1 所示之彰化縣警察局北斗分局溪洲分駐所採集尿液
    檢驗同意書及調查筆錄應告知事項受詢問人欄內偽簽姓名、
    按捺指印，進而偽造完成上開私文書，復持以行使，核其所
    為係犯刑法第216 條之行使第210 條之偽造私文書罪。另按
    數行為於同時同地或密切接近之時地實施，侵害同一之法益
    ，各行為之獨立性極為薄弱，依一般社會健全觀念，在時間
    差距上，難以強行分開，在刑法評價上，以視為數個舉動之
    接續施行，合為包括之一行為予以評價，較為合理，則屬接
    續犯，而為包括之一罪（最高法院86年臺上字第3295號判例
    要旨參照）。被告在同一查獲時日內，為同一冒名掩飾犯行
    之目的，多次冒用「陳勝憲」名義在如附表所示之文件上偽
    造「陳勝憲」之署押（含簽名及指印），既係利用同一機會
    ，在同一時段就同一犯罪構成事實，本於單一犯意接續進行
    ，以實現一犯罪構成要件之單一行為，僅侵害單一法益，屬
    接續犯，揆諸上開判例意旨，應論以一個偽造署押之行為，
    而其單一偽造署押之行為，應為偽造私文書之部分行為，偽
    造私文書後持以行使，偽造私文書之低度行為，應為行使之
    高度行為所吸收，不另論罪。又被告所犯上開施用毒品及行
    使偽造私文書2 罪間，犯意各別，行為互殊，應予分論併罰
    。起訴意旨雖認被告僅係犯刑法第217 條第1 項之偽造署押
    罪，惟起訴事實已敘及行使偽造私文書之事實，業如前述，
    本院自得併予審究。又被告前於90年間因施用毒品案件，經
    本院以90年度訴字第1470號刑事判決判處有期徒刑5 月、9
    月，應執行有期徒刑1 年確定，又因竊盜案件，經本院以90
    年度易字第1819號刑事判決判處有期徒刑7 月確定，再因妨
    害自由等案件，經本院以91年度訴字第154 號刑事判決判處
    有期徒刑1 年7 月、5 月，應執行有期徒刑1 年11月確定，
    上開3 案由本院以93年度聲字第701 號裁定合併定應執行刑
    為有期徒刑3 年5 月，又於92年間因施用毒品案件，經本院
    以93年度訴字第126 號刑事判決判處有期徒刑10月、7 月，
    應執行有期徒刑1 年3 月確定，嗣入監與前開案件接續執行
    ，甫於95年6 月8 日縮短刑期假釋出監，刑期至96年1 月9
    日未經撤銷假釋而視為執行完畢等情，有臺灣高等法院被告
    前案紀錄表1 份在卷可按，其於有期徒刑執行完畢後5 年內
    ，故意再犯本件最重本刑為有期徒刑以上之2 罪，為累犯，
    均應依刑法第47條第1 項之規定，加重其刑。爰審酌被告前
    有施用毒品之不良素行，歷經觀察、勒戒及戒治程序後，仍
    未能徹底戒絕毒品，並於本次施用毒品為警查獲後猶不知悔
    改，竟為企圖規避刑責，而冒用其表兄名義應訊，有失家屬
    情誼，且造成警察、偵查機關偵辦案件之困擾，並對其表兄
    及司法所生危害之程度甚鉅，暨考量其素行、生活狀況、智
    識程度及其犯罪後坦承犯行，態度尚屬良好等一切情狀，分
    別量處如主文所示之刑，並定其應執行之刑，以示懲戒。至
    附表所示之「陳勝憲」署押（含簽名及指印），均係被告於
    本案所偽造之署押，不問屬於犯人與否，爰均依刑法第21 9
    條之規定，併為沒收之諭知（最高法院43年臺上字第747 號
    判例意旨參照），附此敘明。
據上論斷，應依刑事訴訟法第273 條之1 第1 項、第299 條第1
項前段，毒品危害防制條例第10條第1 項、第2 項，刑法第11條
前段、第210 條、第216 條、第55條、第47條第1 項、第219 條
，判決如主文。
本案經檢察官蔡明達到庭執行職務。
中    華    民    國    97    年    8     月    6     日
                  刑事第一庭    法      官  胡宜如
以上正本證明與原本無異。
如不服本判決，應於送達後10日內向本院提出上訴狀，上訴書狀
應敘述具體理由（須附繕本）。
中    華    民    國    97    年    8     月    6     日
                                書  記  官  蕭秀吉
附錄本案論罪科刑法條：
中華民國刑法第210條
偽造、變造私文書，足以生損害於公眾或他人者，處 5 年以下有
期徒刑。
中華民國刑法第216條
行使第 210 條至第 215 條之文書者，依偽造、變造文書或登載
不實事項或使登載不實事項之規定處斷。
毒品危害防制條例第10條
施用第一級毒品者，處 6 月以上 5 年以下有期徒刑。
施用第二級毒品者，處 3 年以下有期徒刑。
【附表】：
┌──┬───────────────────┬────┬────┬────────┐
│編號│       筆錄及其他文書名稱             │偽造之「│偽造之「│   備     註    │
│    │                                      │陳勝憲」│陳勝憲」│                │
│    │                                      │簽名    │指印    │                │
├──┼───────────────────┼────┼────┼────────┤
│1   │彰化縣警察局北斗分局溪州分駐所尿液檢驗│1枚     │1枚     │見臺灣彰化地方法│
│    │同意書                                │        │        │院檢察署97年度毒│
│    │                                      │        │        │偵字第1666號卷第│
│    │                                      │        │        │14頁            │
├──┼───────────────────┼────┼────┼────────┤
│2   │照片2張                               │1枚     │1枚     │見臺灣彰化地方法│
│    │                                      │        │        │院檢察署97年度偵│
│    │                                      │        │        │字第3582號卷第11│
│    │                                      │        │        │頁              │
├──┼───────────────────┼────┼────┼────────┤
│3   │彰化縣警察局北斗分局溪州分駐所委託檢驗│1枚     │1枚     │見臺灣彰化地方法│
│    │尿液代號與真實姓名對照單              │        │        │院檢察署97年度毒│
│    │                                      │        │        │偵字第1666號卷第│
│    │                                      │        │        │13頁            │
├──┼───────────────────┼────┼────┼────────┤
│4   │彰化縣警察局北斗分局溪州分駐所97年3 月│4枚     │10枚    │見臺灣彰化地方法│
│    │2日調查筆錄原本（第一次）             │        │        │院檢察署97年度毒│
│    │                                      │        │        │偵字第1666號卷第│
│    │                                      │        │        │6 頁至第7 頁、97│
│    │                                      │        │        │年度偵字第3582號│
│    │                                      │        │        │卷第5 頁至第6頁 │
├──┼───────────────────┼────┼────┼────────┤
│4-1 │彰化縣警察局北斗分局溪州分駐所97年3 月│2枚     │2枚     │見臺灣彰化地方法│
│    │2日 調查筆錄應告知事項欄「受詢問人」處│        │        │院檢察署97年度毒│
│    │                                      │        │        │偵字第1666號卷第│
│    │                                      │        │        │6 頁、97年度偵字│
│    │                                      │        │        │第3582號卷第5頁 │
└──┴───────────────────┴────┴────┴────────┘


司法院資訊處製作；財團法人民間司法改革基金會備份。
